最高法院刑事判決　　　　　　九十四年度台上字第五二九七號
　　上　訴　人　甲○○
　　　　　　　　　　　　水頭巷.
上列上訴人因違反廢棄物清理法案件，不服台灣高等法院台中分
院中華民國九十二年一月八日第二審判決（九十一年度上訴字第
一九三五號，起訴案號：台灣台中地方法院檢察署九十年度偵字
第五六一七號），提起上訴，本院判決如下：
    主  文
原判決撤銷，發回台灣高等法院台中分院。
    理  由
本件原判決認定上訴人甲○○係設於台中縣外埔鄉○○村○○路
水頭巷三十一號「岡全企業有限公司」之負責人，其明知須經主
管機關核准，發給許可文件後，始得從事貯存、清除廢棄物，竟
未依廢棄物清理法之相關規定，領有廢棄物貯存、清除許可文件
，即基於概括之犯意，自民國八十八年七月十六日起，至八十九
年十一月二十日止，連續四處收集廢鋼材等一般事業廢棄物，並
運輸至台中縣外埔鄉○○村○○路水頭巷三十一號前之空地貯存
，俟分類後再予以出售圖利，而違法從事廢棄物清除、貯存。嗣
於八十九年十一月二十日上午九時五十分許，在上址空地為台中
縣政府環境保護局人員當場查獲等情。因認第一審論處上訴人連
續未依廢棄物清理法第四十一條第一項規定領有廢棄物處理許可
文件，從事廢棄物貯存、清除罪刑，為無不合，予以維持，駁回
上訴人在第二審之上訴，固非無見。
惟查：(一)按科刑之判決書其宣示之主文，與所載之事實及理由必
須互相適合，否則即屬理由矛盾，其判決當然違背法令。原判決
認定上訴人未依法領有廢棄物「貯存、清除」許可文件，而從事
廢棄物之清除、貯存，然於主文諭知上訴人「連續未依廢棄物清
理法第四十一條第一項規定領有廢棄物『處理』許可文件，從事
廢棄物貯存、清除」，顯然其宣示之主文與所載之事實及理由不
相適合，而有理由矛盾之違法。(二)按訊問被告應先告知被告得請
求調查有利之證據，刑事訴訟法第九十五條第四款定有明文；又
證據雖已調查而其內容尚未明瞭者，即與未經調查無異，如遽行
判決，仍屬應於審判期日調查之證據未予調查。原判決以上訴人
雖供稱買來之廢鐵出售予源潤豐鑄造廠等公司，然上訴人究自何
事業收購？是否實際有出售予前揭公司，前揭公司是否有將收購
之廢鐵為煉鋼原料之再利用行為，上訴人均未提出相關資料證明
，且若上訴人果從事廢鐵再利用之行為而附隨有廢鐵蒐集、運輸
及貯存行為，何以不於本件偵查之初即提出，供審判調查審認？
反而迄原審審理中始由選任辯護人撰寫上訴理由執此抗辯？而認
上訴人所為運輸及貯存非為再利用之目的，自無理由云云（見原
判決第八頁第四行以下）。惟依刑事訴訟法第九十五條第四款之
規定，被告得隨時請求調查有利之證據，本件上訴人於原審主張
其從事廢鐵再利用行為而附隨有貯存、清除行為，原判決未經調
查，即以上訴人遲至原審審理中始由選任辯護人具狀提出，顯不
合理，而不予採取，已有未合；且上訴人之行為是否屬再利用附
隨之貯存及清除行為？與其是否成立犯罪攸關，自有調查之必要
性，原判決未予調查審認，遽行判決，尚嫌速斷，難昭折服。(三)
按判決不載理由者當然為違背法令，所謂判決不載理由，係指依
法應記載於判決理由內之事項不予記載，或記載不完備者而言，
此為刑事訴訟法第三百七十九條第十四款上段之當然解釋。而有
罪之判決書，對於被告有利之證據不採納者，應說明其理由，復
為刑事訴訟法第三百十條第二款所明定。故有罪判決書對於被告
有利之證據，如不加以採納，必須說明其不予採納之理由，否則
即難謂非判決不備理由之違法。證人即查獲本案之台中縣環境保
護局人員林碧惠於第一審審理時證稱：「（被告之行為現在是否
處罰？）不處罰，已經不需要取得許可。」（見第一審卷第四十
一頁）。此為對上訴人有利之證據，原判決未予採取，並未敘明
其理由，自有判決不備理由之違法。上訴意旨執以指摘原判決不
當，非無理由，應認原判決有發回更審之原因。
據上論結，應依刑事訴訟法第三百九十七條、第四百零一條，判
決如主文。
中　　華　　民　　國　九十四　年　　九　　月　二十三　日
                      最高法院刑事第十一庭
                          審判長法官  洪　清　江
                                法官  石　木　欽
                                法官  李　伯　道
                                法官  林　勤　純
                                法官  陳　晴　教
      本件正本證明與原本無異
                                      書  記  官
中　　華　　民　　國　九十四　年　　十　　月　　四　　日
                                                      Ｑ
